臺灣臺東地方法院刑事判決　　　　　　　100年度易字第194號
公　訴　人　臺灣臺東地方法院檢察署檢察官
被　　　告　邱德旺
上列被告因妨害自由案件，經檢察官提起公訴（100年度偵字第45
號），本院判決如下：
    主  文
邱德旺犯恐嚇危害安全罪，累犯，處有期徒刑參月，如易科罰金
，以新臺台幣壹仟元折算壹日。
    事  實
一、邱德旺前因竊盜案件，經本院於民國94年9月25日以94年度簡
    字第31號判處有期徒刑4月確定，於94年11月24日易科罰金執
    行完畢。詎其猶不知惕勵，復於99年11月3日晚間10時許，與
    友人張志榮前往址設臺東縣關山鎮○○路27號之「金波啤酒
    屋」飲酒後，於同年月4日凌晨3時9分許，因飲酒消費糾紛與
    金波啤酒屋負責人謝東原發生口角，經警方將邱德旺帶離現
    場，復於同日凌晨4時4分許，由朋友開車載其返回金波啤酒
    屋，其應能預見有人在屋內，駕駛車輛撞擊金波啤酒屋，可
    能會使屋內之人心生畏懼，亦不違背其本意，仍基於恐嚇危
    害安全之不確定故意及毀損之犯意，駕駛停置於該店之前方
    廣場，其所有之車牌號碼8W-7921號自用小貨車（涉嫌違背安
    全駕駛罪部分，未經起訴），以倒車之方式接續衝撞金波啤
    酒屋之大門鋁捲門，左側休息室之鋁門窗及鐵皮牆籬等處，
    致該大門鋁捲門、鋁門窗、鐵皮牆籬等物不堪使用，足以生
    損害於謝東原（毀棄損壞部分，由檢察官另為不起訴處分）
    ，並以此方式恐嚇該店之人員，致店內員工朱黃阿絹心生畏
    懼。
二、案經臺東縣警察局關山分局報告臺灣臺東地方法院檢察署檢
    察官偵查起訴。
    理  由
一、按被告以外之人於審判外之言詞或書面陳述，除法律有規定
    者外，不得作為證據，刑事訴訟法第159條第1項定有明文。
    次按被告以外之人於審判外之陳述，雖不符刑事訴訟法第159
    條之1至第159條之4之規定，而經當事人於審判程序同意作為
    證據，法院審酌該言詞陳述或書面陳述作成時之情況，認為
    適當者，亦得為證據。當事人、代理人或辯護人於法院調查
    證據時，知有第159條第1項不得為證據之情形，而未於言詞
    辯論終結前聲明異議者，視為有前項之同意，此觀刑事訴訟
    法第159條之5規定甚明。上開條文之立法意旨在於傳聞證據
    未經當事人之反對詰問予以核實前，原則上先予排除，惟若
    當事人已放棄其對質、詰問權，並於審判程序中表明同意該
    等傳聞證據可作為證據，或於言詞辯論終結前未聲明異議，
    基於尊重當事人對傳聞證據之處分權，且證據資料愈豐富，
    愈有助於真實發見之理念，並強化言詞辯論主義，使訴訟程
    序得以順暢進行，上開傳聞證據亦均具有證據能力。經查，
    本判決下列所引用之各該被告以外之人於審判外之言詞或書
    面陳述，固屬傳聞證據，惟被告邱德旺於本院準備程序及審
    理期日中，就該等證據方法之證據能力乙節均表示沒有意見
    ，並同意有證據能力，且迄至本案言詞辯論終結前，對於前
    揭具有傳聞證據性質之證據，既已知其情，猶未聲明異議，
    本院審酌上開證據資料製作時之情況，尚無違法不當取證及
    證據證明力明顯過低之瑕疵，亦認為以之作為證據均屬適當
    ，揆諸前開規定與說明，上揭證據資料自應有證據能力，故
    均得採為認定被告犯罪事實之證據，合先敘明。
二、訊據被告邱德旺固承認有於上揭時、地駕駛其所有之車牌號
    碼8W-7921號自用小貨車（下稱小貨車），以倒車之方式接續
    衝撞金波啤酒屋之大門鋁捲門，左側休息室之鋁門窗及鐵皮
    牆籬等處之行為，致該大門鋁捲門、鋁門窗、鐵皮牆籬等物
    毀棄損壞不堪使用，惟矢口否認有恐嚇之犯行，辯稱：伊自
    警局返回金波啤酒屋時，完全酒醉了，不知道屋內是否亮燈
    ，且伊是第一次去該店，也不知道屋內有人，確實是因為排
    檔桿操作有誤，所以不小心倒車撞到後面的鋁門窗，伊並沒
    有要故意大力的衝撞等語。經查：
  (一)被告於99年11月4日凌晨4時4分許駕駛其所有之小貨車以倒車
    方式衝撞金波啤酒屋之大門鋁捲門、鋁門窗、鐵皮牆籬，並
    致使朱黃阿絹心生畏懼等情，業據被告供承明確，本院亦於
    準備程序中整理為兩造不爭執之事項，並經證人即被害人朱
    黃阿絹於警詢時及偵審中以證人身分到庭結證明確，且有現
    場照片16張、車號查詢汽車車籍資料1紙在卷可稽（見警卷第
    34-42頁、第45頁），是上開事實，足堪認定，合先敘明。
  (二)被告雖以伊完全酒醉，不知道屋內是否亮燈，且伊是第一次
    去該店，也不知道屋內有人等詞為辯。惟證人朱黃阿絹於審
    理中證稱：因為伊一個人住在那邊（指金波啤酒屋之休息室
    ），睡覺時都會開著燈，被告從派出所回來時，先用腳在伊
    窗邊踢一下，伊嚇一跳，就將燈關掉，而店前的廣場無照明
    設備等語（見本院卷第43頁背面、第44頁正面）。查案發時
    間為凌晨4時4分許，天仍未亮，且金波啤酒屋店前的廣場無
    照明設備，當係一片漆黑，被告自警局返回金波啤酒屋時，
    證人朱黃阿絹在休息室中仍開著燈，黑暗之中，休息室的亮
    燈勢必相當明顯，豈有未見之理，再者，被告係用腳踢休息
    室鐵皮外牆後，證人朱黃阿絹受驚嚇方將休息室內之燈光關
    閉，室內燈光一亮一暗，更可明確知悉屋內有人，則被告辯
    稱不知有人在屋內，實有疑義。
    另證人張志榮於審理中證稱：伊與被告一起又回到金波啤酒
    屋時，當時金波啤酒屋裡面好像沒有任何亮光，伊停了就走
    了，沒有注意那麼多等語，然證人張志榮在金波啤酒屋僅停
    留一下，實無法注意休息室究竟有無亮燈，因此本院就此無
    法產生有利於被告之心證，並此敘明。
  (三)再被告辯稱自己是排檔桿操作有誤，所以不小心倒車撞到後
    面的鋁門窗云云。按一般人於發動車輛後，不論駕駛車輛欲
    前進或後退，均為緩慢移動，待確定未打錯檔，四周無障礙
    物後，方會加快車輛速度，於此情形，倒車不慎撞擊後方，
    在緩慢速度下，亦不致造成嚴重毀損之情形，倘若發動車輛
    後不慎發生撞擊，必定更正車輛之行進方向，離開撞擊點，
    或將車輛呈現停止之狀態，下車察看，即便繼續為駕駛車輛
    之行為，亦當謹慎小心，車速勢必放慢，避免再次發生碰撞
    ；惟查金波啤酒屋之第一次受撞擊點（大門及鋁門窗），受
    撞擊後均呈現凹陷狀態，並大門後之紗窗扭曲變形，玻璃門
    破裂，玻璃碎片散佈滿地，已達完全喪失功能之狀態，當非
    一般倒車不慎所產生之情況，又被告接為第二次撞擊，而受
    撞擊處（休息室）於撞擊後鋁門窗不僅扭曲變形，並有斷裂
    之狀，且鋁門窗後之紗窗更是掉落屋外，而休息室中破碎之
    牆壁飛散四處，受損狀況尤甚於第一次之撞擊，被告倘非故
    意為第二次撞擊，豈會產生如此嚴重結果，此均有現場照片
    可資參照（見警卷第34-37頁）；參以被告自警局返回金波啤
    酒屋時，曾用腳踢金波啤酒屋之休息室的鐵皮外牆，此經證
    人朱黃阿絹於偵查及審理中均有證述，恆諸常理，應當係被
    告與店家發生糾紛心中有所不滿，方以腳踢鐵皮外牆方式為
    洩憤動作。顯見被告確有恐嚇之不確定故意，藉由開車撞擊
    之方式恐嚇店內之人員，應可認定。且深夜中發生本件非屬
    常態之事，證人朱黃阿絹心生畏懼，亦屬常理。
  (四)又證人張志榮於審理中證述：伊朋友開車來接伊與被告離開
    派出所，駕駛是伊朋友，伊是坐在副駕駛座，伊有喝酒，但
    還沒有到酒醉的程度，之後朋友載被告返回金波啤酒屋牽車
    ，朋友就開車送伊回家等語。依證人張志榮所言，其既然未
    達酒醉之程度，應可分辨被告究竟有無駕駛交通工具之能力
    ，當時應係認被告猶可駕駛車輛，方會與朋友載被告返回金
    波啤酒屋牽車，被告以其酒醉倒車不慎撞擊為辯，本院亦難
    採信。
  (五)綜上，依證人之指證及相關情節，認為本件事證明確，被告
    以車輛撞擊方式恐嚇店內之人員，致使店內員工朱黃阿絹心
    生畏懼，被告所辯實無可採信，其上開犯行堪以認定。
三、核被告所為，係犯刑法第305條之恐嚇危害安全罪。另被告基
    於單一犯意所為之二次恐嚇危害安全犯行，於同時同地或密
    切接近之時地實施，侵害同一之法益，各行為之獨立性極為
    薄弱，依一般社會健全觀念，在時間差距上，難以強行分開
    ，在刑法評價上，以視為數個舉動之接續施行，合為包括之
    一行為予以評價，較為合理，為接續犯，應以單純一罪論。
    又被告前因竊盜案件，經本院以94年度簡字第31號判決處有
    期徒刑4月確定，於94年11月24日執行完畢，有臺灣高等法院
    被告前案紀錄表一份在卷可稽，被告於受徒刑之執行完畢，5
    年以內均故意再犯本件有期徒刑以上之罪，為累犯，應依刑
    法第47條第1項規定，加重其刑。至被告辯稱案發當時伊處於
    完全酒醉狀態，然觀之被告尤可用腳踢休息室鐵皮外牆，繼
    而開車為兩次衝撞行為後，再駕駛小貨車揚長而去，且證人
    張志榮與朋友載被告返回金波啤酒屋牽車，當係認被告猶可
    駕駛車輛獨自一人回家，足見被告於案發當時或因酒精而有
    衝動之舉，但其對於外界事務之知覺理會及判斷作用並無較
    普通人之平均程度顯然減退之情形，又無其他積極事證可認
    被告當時有何原因致其不能辨識其行為違法或欠缺依其辨識
    而行為之能力，或其辨識行為違法及依其辨識而行為之能力
    顯著減低之情形，故本案被告自無刑法第19條之適用，附此
    敘明。
四、爰審酌被告於犯後已出資請工修復金波啤酒屋受損部份，並
    與金波啤酒屋所有人簽立和解書，且其為小學畢業，智識程
    度不高，及犯罪之動機、目的、手段、情節等一切情狀，量
    處如主文所示之刑，並定其應執行刑，以資懲儆。至檢察官
    雖具體求處被告有期徒刑1年，惟按「刑事審判之量刑，在於
    實現刑罰權之分配的正義。故法院對有罪之被告科刑，應符
    合罪刑相當之原則，使罰當其罪，以契合人民之法律感情。
    此所以刑法第57條明定科刑時應審酌一切情狀，尤應注意該
    條所列各款事項，以為科刑輕重之標準。」，迭經最高法院
    93年度臺上字第3973號、94年度臺上字第2131號、94年度臺
    上字第2275號等刑事判決在案，本院審酌刑法第57條各款所
    臚列情事，並考量被告犯罪情節、行為手段、行搶之財物價
    值等各項情狀，認為科處如主文所示之刑即可達罰當其罪，
    檢察官之求刑稍屬過重，附此敘明。
據上論斷，應依刑事訴訟法第299條第1項前段，刑法第305條、第
47條、第41條第1項前段，刑法施行法第1條之1第1項、第2項前段
，判決如主文。
本案經檢察官許慧珍到庭執行職務
中    華    民    國    100    年    11    月    16   日
                  刑事第三庭  審判長法  官  馬培基
                                    法  官  蔡立群
                                    法  官  楊惠如
以上正本證明與原本無異。
如不服本判決應於收受送達後10日內向本院提出上訴書狀，並應
敘述具體理由；其未敘述上訴理由者，應於上訴期間屆滿後20日
內向本院補提理由書（均須按他造當事人之人數附繕本）。「切
勿逕送上級法院」。告訴人或被害人對於本判決如有不服，請書
具不服之理由狀，請求檢察官上訴者，其上訴期間之計算係以檢
察官收受判決正本之日期為準。
                                    書記官  姚佳華
中    華    民    國   100    年    11    月    17    日
所犯法條：
中華民國刑法第305條
（恐嚇危害安全罪）
以加害生命、身體、自由、名譽、財產之事，恐嚇他人致生危害
於安全者，處 2 年以下有期徒刑、拘役或 3 百元以下罰金。